# 股权无偿划拨的账务处理

提问人：lxch119 时间：2012-12-30 13:00:11
这个不是同一控制下企业合并，属于少数股东股权的问题，只不过本案中涉及的少数股东同属于国资部门管理。

回答人：chenyiwei
赞同此观点。

提问人：wbj60123 时间：2012-12-30 11:27:04
各位老师： 虽然我也看了论坛有关股权无偿划拨的讨论文章，但是有一实务问题，我仍然未搞明白。某一国有授权经营的集团公司，下属A、B、C公司（均为国有独资公司）分别持有E公司的51%、30%、19%的股权，投资成本分别为 5100 万元、 3000 万元、1900 万元。截止 2011 年末，E公司亏损 1000 万元，A、B、C公司长期股权投资的价值分别为 5100 万元（成本法）、 2700 万元（权益法）、 1900 万元（成本法）。 2012 年，经国资委同意，集团以A公司更名成立二级集团，并将B、C公司持有的E公司股权无偿划拨给A公司，无偿划拨的金额以 2011 年末经审计后的净资产为依据。现在的问题是如果按照同一控制下的合并进行处理，A公司对E公司的投资成本为 9510 万元（49%划转的成本为 9000 万元*49%），差额 490 万元需冲减A公司留存收益（该公司没有资本公积）。B、C公司无偿划出时，按账面价值，分别冲减资本公积、实收资本（C公司没有资本公积可冲，只能减资） 2700 万元、 1900 万元。如果按此操作，合并时比较复杂，考虑从集团来说，并未发生实质变动，能否减化操作，A公司仍按原投资成本 10000 万元反映对E的投资，原B公司按权益法核算承担的E公司亏损，在A公司作追溯调整处理，作为集团合并报表反映的是相同的。同时还想请教一下，集团各子公司之间的持股，考虑简化核算的需要，可否均按成本法核算，理由是子公司之间无重大影响（集团会计政策明确）。

回答人：chenyiwei
回复 wbj60123 的帖子
1 、由于“以A公司更名成立二级集团”，而A原先持有E的 51 ％股权，如果没有特殊因素，A应可控制E。如果是，则A本次取得B、C所持有的E公司 49 ％股权应按零对价购买少数股权处理。
2 、建议采用的处理方法：A公司个别报表层面确认的与该 49 ％股权对应的新增长期股权投资按该 49 ％股权对应的账面净资产份额确定，同时贷记资本公积；B、C公司按所减少的长期股权投资的账面价值依次冲减资本公积、盈余公积、未分配利润，如果经批准也可以减资。 3 、后续A公司取得 49 ％股权后，对E公司的 100 ％股权投资全部按成本法核算。 4 、集团各子公司之间的持股的核算方法也应当考虑是否存在实质性的控制、共同控制或者重大影响，在此基础上确定核算方法。

回答人：chenyiwei
回复 ying0518 的帖子
主要考虑是这种无偿划拨通常不经过评估，公允价值难以可靠确定；而且即使个别报表层面按评估值入账，到更高层次的合并报表层面还要将增值部分冲回，比较麻烦。所以实务中应也可接受此类按标的股权对应的账面净资产份额模拟投资成本的做法。

提问人：wbj60123 时间：2012-12-31 14:21:00
回复 chenyiwei 的帖子
陈老师：
首先非常感谢，按照你的建议，C公司无偿划出前需要先按权益法核算（承担E公司的亏损），否则划出与划入分录不平，这样理解对吗？

回答人：chenyiwei
在C自身账务处理中应不需要。“划出与划入分录不平”的问题可以在合并报表层面再模拟调节。

提问人：呼叫帮助 时间：2018-02-23 21:34:27
陈版，如国有股权无偿划拨转出发生日为 2015 年 1 月 1 日，自 2015 年 1 月 1 日起不再纳入合并。假设A公司有B、C两个全资子公司，请问具体如何调整？ 1 、A公司日常采用成本法核算，是否需在 2015 年 1 月 1 日先根据B公司 2014 年 12 月 31 日的审定金额确认长期股权投资账面价值、再以A公司个别报表的账面净资产与调整后的长期股权投资进行对冲（依次冲减A公司的未分配利润、盈余公积金、资本公积金和实收资本）？这样一来，A公司净资产不是未发生变化？ 2 、在编制 2015 年所有者权益变动表时，期初所有者权益仍是2014 年末包含B公司的合并报表数据，而 2015 年末的所有者权益仅为A公司、C公司的合并数据， 2015 年的增减变动该如何反映？是否直接在“所有者投入和减少资本-其他”中将B公司的 2014 年 12 月 31 日净资产以负数依次全额列示？ 谢谢陈版。 chenyiwei点评 1 、个别报表层面直接按投资成本转出同时冲减权益，合并报表层面按划出日B公司帐面净资产转出并冲减权益。 2 、可以这样理解，应注意应优先冲减资本公积，资本公积不足冲减才冲减留存收益。
请教陈版，这个无偿划拨为什么不按照财企[2009]94号第十五条规定的冲减顺序？是什么原因？

回答人：chenyiwei
除了有“财企”文号的规范性文件明确规定的事项以外，其他冲减顺序都是资产负债表中从上往下。

提问人：呼叫帮助 时间：2018-02-24 15:21:29
A集团（国资）将100%子公司B（国资）无偿划转给子公司C（国资），假定属于"三去一降一补“控制权转移. 1、A集团个别报表按账面金额借：资本公积 贷：长期股权投资； 划入企业C 借：长期股权投资 贷：资本公积 （C可以按被划转企业B的净资产入账吗？）
2 、 划入企业C编制合并报表有点疑问，一般情况下同一控制需要视同一直存续，追溯期初，合并利润表也将子公司全年度合并进入，但是财会 2017 年 17 号文"三去一降一补“中说 “划入企业编制取得被划拨企业的控制权当期的合并利润表时，应包含被划拨企业自国资监管部门批复的基准日起至控制权转移当期期末发生的净利润“。 请教您这段话意思是不需要期初至期末而是取得控制权至2016.12.31吗？例如我10.1号取得控制，那么将10.1--12.31期间合并进入？并且不需要追溯期初？类似非同一控制下处理？ 3 、如果是这样的，那么1-9月的内部交易不需要抵消？

回答人：chenyiwei
你说的情况，仍按常规方法处理，A按照其对B的长投账面价值转为对C的投资成本，C按同一控制下合并原则处理。

回答人：chenyiwei
1 、财会[2016]17号文第一条的划转是跨集团的划转，集团内的划转不适用此条规定。